【裁判字號】    98,易,587
【裁判日期】    981210
【裁判案由】    恐嚇
【裁判全文】
臺灣臺南地方法院刑事判決               98年度易字第587號
公  訴  人  臺灣臺南地方法院檢察署檢察官
被      告  丁○○
                    弄10號
上列被告因恐嚇案件，經檢察官提起公訴（97年度偵字第11527號）
，本院判決如下：
    主  文
丁○○共同犯恐嚇危害安全罪，處有期徒刑陸月，如易科罰金，
以新臺幣貳仟元折算壹日。
    事  實
一、緣丁○○與楊宏偉為已至論及婚嫁之男女朋友關係，楊宏偉
    因涉嫌違反毒品危害防制條例第4條第1項之販賣第一級毒品
    罪，經臺灣高雄地方法院檢察署檢察官起訴由臺灣高雄地方
    法院審理中之期間，丁○○經楊宏偉之辯護人閱卷所得內容
    ，知悉曾為夫妻之丙○○及戊○○（原名陳戊○○，於98年
    2月4日撤冠夫姓為戊○○）2人均曾於偵查中證稱曾向楊宏
    偉購買海洛因，遂於96年7月2日及同年月5日至臺灣臺南監
    獄臺南分監接見戊○○，表示希望戊○○因楊宏偉上開涉嫌
    販賣毒品案件以證人身份在法院出庭時，為對楊宏偉有利之
    陳述，遭戊○○拒絕。丁○○另於96年7月3日寄送書信1封
    予戊○○，要求其於出監後撥打電話與丁○○聯絡。嗣戊○○與丙○○先後出監，丁○○為謀使丙○○與戊○○於開庭
    時為對楊宏偉有利之陳述，竟與乙○○共同基於恐嚇之犯意
    聯絡，於丙○○96年7月28日出監後數日，邀同不知情之友
    人甲○○（起訴書原記載與被告共犯本件恐嚇犯行者為「2
    名姓名年籍不詳之男子」，嗣經公訴檢察官於本院審理時當
    庭更正為「乙○○與甲○○」）至丙○○與戊○○臺南市○○區○○街60號住所與丙○○、戊○○見面後，一同前往「
    陳氏蝦捲」，由乙○○向丙○○、戊○○恫稱「大家都在外
    面混，楊宏偉不是永遠關不出來。」等語，令丙○○與戊○○心生畏懼，致生危害於安全。丁○○並於96年8月28日、1
    0月15日及11月19日，駕駛小客車至丙○○及戊○○前揭住
    所，徵得其2人同意，搭載渠等至臺灣高雄地方法院刑事鳳
    山第二法庭及臺灣高等法院高雄分院出庭作證，以確保2人
    庭訊時均作出對楊宏偉有利之陳述。嗣因丙○○與戊○○於
    97年7月25日向臺灣高等法院高雄分院承審合議庭受命法官
    陳述上揭情事，始循線查悉上情。
二、案經臺灣高等法院高雄分院告發移由臺灣臺南地方法院檢察
    署檢察官偵查起訴。
    理  由
壹、程序部分－關於證據能力之說明：
    按被告以外之人於審判外之陳述，雖不符刑事訴訟法第159
    條之1至第159條之4之規定，而經當事人於審判程序同意作
    為證據，法院審酌該言詞陳述或書面陳述作成時之情況，認
    為適當者，亦得為證據，為刑事訴訟法第159條之5第1項所
    明文。本件卷附供述及非供述證據，被告丁○○於本案審判
    程序中，表示同意作為證據（見本院卷第18頁），本院審酌
    各該證據作成之情況，認為適當，復經本院於審判期日就上
    開證據依法進行調查、辯論，依刑事訴訟法第159條之5規定
    ，自有證據能力。
貳、實體部分－得心證之理由：
  一、訊據被告丁○○固供承：(一)與楊宏偉為已至論及婚嫁之男
      女朋友關係；(二)楊宏偉因涉嫌違反毒品危害防制條例第4
      條第1項之販賣第一級毒品罪在法院審理中時，被告經楊
      宏偉之辯護人閱卷所得內容，知悉丙○○及戊○○2人均
      曾於偵查中證稱曾向楊宏偉購買海洛因，遂分別於96年7
      月22日及同年月5日至臺灣臺南監獄臺南分監接見戊○○
      ；(三)被告於96年7月3日寄信給陳戊○○，信內要求戊○○
      於出監後撥打電話給被告；(四)被告於96年8月28日、10月1
      5日、11月19日駕駛小客車載丙○○及戊○○至高雄地方
      法院刑事鳳山第二法庭及臺灣高等法院高雄分院出庭作證
      ；(五)被告於丙○○96年7月28日出監後某日與乙○○、甲○○一同至丙○○及戊○○於臺南市○○區○○街60號之
      住所找渠2人等事實，惟矢口否認有何恐嚇危害安全犯行
      ，辯稱：伊去臺灣臺南監獄臺南分監看戊○○只是想知道
      她的長相，是否為熟識之人，並沒有要求戊○○對楊宏偉
      做出有利的陳述；會寫信給戊○○，是因為去探監的時候
      ，戊○○說講話不方便，要伊寫信給她，她會電話與伊聯
      絡；伊和乙○○、甲○○一起去臺南找戊○○、丙○○那
      天的目的是要去臺南吃蝦捲，乙○○沒有對戊○○、丙○○說「大家都在外面混，楊宏偉不是永遠關不出來」之類
      的話；即便乙○○有對戊○○、丙○○恐嚇，亦與伊無關
      ，伊不應成立共同正犯云云。
  二、經查，上揭被告丁○○供認之(一)至(四)部分，核與證人丙○○、戊○○於檢察官偵訊、本院98年6月30日審理中所為
      之陳述（偵查卷第34頁至第37頁、審理卷第87頁至第98頁
      ）相符，並有喜帖影本1紙（偵卷第274頁）、臺灣高等法
      院高雄分院97年10月6日97雄分院謀刑和96上訴2278字第
      16935號函暨附件書信影本1份（偵卷第20頁至第22頁）、
      臺灣臺南監獄臺南分監98年2月2日南所分監女字第098000
      0409號函暨所附接見明細表1份（偵查卷第122頁至第124
      頁）在卷可稽，是被告此部分之供述核與事實相符，堪以
      認定。
  三、次查，上開被告丁○○供認之(五)部分，除被告與乙○○、
      甲○○至臺南與戊○○、丙○○會面之日期，證人戊○○
      、丙○○證述為96年7月29日，與被告及乙○○、甲○○
      供述為96年8月初某日有異；及證人戊○○於偵訊時證稱
      被告係與「2名男子」一同前往，與其餘證人及被告供稱
      被告係與「一男一女」（即乙○○、甲○○）一同前往不
      一致外，餘經證人戊○○、丙○○、甲○○、乙○○於偵
      訊及本院一致結證明確【除日期部分】（偵查卷第34至36
      頁；第141、142頁；第140頁；第87至98頁；第129至13 3
      頁）。而被告除曾找乙○○、甲○○陪同前往至戊○○、
      丙○○上開住處外，未曾找他人陪同，又乙○○、甲○○
      亦僅陪同被告前往找戊○○、丙○○1次等情，除據被告
      供述在卷（本院卷第139頁）外，亦經證人戊○○、丙○○、甲○○、乙○○於偵訊及本院結證明確（偵查卷第34
      至36頁；第141、142頁；第140頁；第87至98頁；第129至
      133頁）。證人戊○○於本院作證已明確表示被告係與「
      一男一女」前往（本院卷第93、94頁），是戊○○偵訊所
      為之陳述，應係口誤。因此被告於96年7月28日丙○○出
      監後偕同乙○○、甲○○前往臺南市○○區○○街60號住
      處找丙○○、戊○○之事實，已可認定。檢察官起訴認與
      被告共犯本件恐嚇犯行者為「2名姓名年籍不詳之男子」
      ，顯係誤載，且不影響本案起訴事實之同一性，又公訴檢
      察官已於本院審理時當庭更正為「乙○○與甲○○」（本
      院卷第139頁背面），附此敘明。
  四、被告丁○○既以前詞置辯，惟查：
    （一）乙○○與戊○○、丙○○原素不相識，乙○○係受被
          告丁○○之邀一同前往臺南找戊○○、丙○○，被告
          與乙○○、甲○○一同前往臺南找戊○○、丙○○談
          論丙○○、戊○○作證指認楊宏偉販賣毒品之事，已
          據證人乙○○於本院證述明確（本院卷第130至132頁
          ）。
    （二）乙○○確有對戊○○、丙○○恫稱：「大家都在外面
          混，楊宏偉不是永遠關不出來」等語一節，業據證人
          戊○○、丙○○迭於偵訊、本院審理時一再證述無訛
          。而楊宏偉前開被訴販賣第一級毒品海洛因案件，已
          經臺灣高等法院高雄分院以96年度上訴字第22778號
          判處有期徒刑13年，臺灣最高法院於98年1月22日以9
          8年度台上字第404號判決駁回楊宏偉上訴確定；證人
          戊○○、丙○○復因於楊宏偉販毒案件審理中作偽證
          ，經臺灣高雄地方法院於97年8月28日以97年度訴字
          第1064號判決（97年9月22日確定）在案，則戊○○
          、丙○○2人是否因遭恐嚇而偽證，已無從影響法院
          就前開偽證及販毒案件所為之判斷，若果無其事，戊○○、丙○○人應無無端再度甘冒偽證風險而為前開
          供述之理。
    （三）證人戊○○、丙○○2人並不認識乙○○，渠2人於歷
          次偵、審程序中作證時，均不知與被告前來之人之真
          實姓名或綽號，僅知悉是「某男子」，亦未提供任何
          足資辨別之特徵供偵查機關偵查，是戊○○、丙○○
          2人與乙○○原不相識，亦無仇隙，且並無欲追訴乙○○之意，則渠2人應無設詞陷害乙○○之理。
    （四）證人丙○○、戊○○在被告之男友楊宏偉因涉嫌販賣
          毒品案件，於96年2月9日（丙○○）及96年2月14日
          （戊○○）警詢；96年3月15日（戊○○與丙○○）
          及96年3月26日（丙○○）檢察官偵訊中均作證指認
          楊宏偉販賣第一級毒品海洛因（見本院卷第167至186
          ），嗣於96年8月28日臺灣高雄地方法院鳳山刑事庭
          、96年10月15日（丙○○）及96年11月19日（戊○○
          ）臺灣高等法院高雄分院審理時即均翻異前詞，改稱
          係向「阿偉」之人購買第一級毒品海洛因，並非向楊
          宏偉購買，此有該等期日之筆錄在卷可稽（見偵查卷
          第167至171頁、第182頁、第197至210頁、第235至24
          1頁；偵查卷第158至162頁、第177至180頁、第185至
          186頁、第197至205頁、第230至232頁）。由此可知
          ，戊○○與丙○○於96年8月初與被告、乙○○、甲○○會面後，再因楊宏偉案件出庭作證時，即改為對
          楊宏偉有利之供述。倘證人戊○○、丙○○未受恐嚇
          而深感人身安全遭受危害，焉有甘冒偽證罪責之風險
          而故為不實之證述之理，益徵證人戊○○、丙○○證
          述遭被告與乙○○恐嚇一節屬實。
    （五）被告於96年7月2日、96年7月5日前往臺南監獄臺南分
          監探視戊○○，2次接見之時間，分別為下午2時40分
          至2時55分、下午2時45分至3時，此有臺灣臺南監獄
          臺南分監第0980000409號函附接見明細表在卷可憑（
          見偵查卷第124頁）。然據被告丁○○所述，其與證
          人戊○○、丙○○原素不相識，並無情份，豈有前往
          監獄探視戊○○之理，而被告不僅前往探監2次，每
          次探監均停留約10餘分鐘，實有悖常情。且若果如被
          告所辯，其至監獄探視戊○○只是想知道她的長相，
          是否為熟識之人云云一節為真，則其每次探視應無需
          花費約10餘分鐘。反之，證人戊○○證稱：被告第一
          次到監獄說她是楊宏偉的女朋友，並哭泣，要伊幫她
          男朋友解套，伊跟被告說被警察監聽到，沒有辦法，
          且接見時都有錄音，不要說這些，對她不好，要她不
          要多講；被告接著又寫信給伊，留1支電話給伊，要
          伊出監後打電話給她；第2次接見時，主要是說怕伊
          出監後找不到伊，要伊出監後跟她聯絡等語（本院卷
          第88、89頁），依其所述被告與之交談之內容，與前
          開探視時間較為吻合。
    （六）再者，被告復辯稱其是應戊○○之要求才寫信予戊○○，並留電話使戊○○與之聯絡云云，依被告所述，
          則其係被動受戊○○請託而寫信及留電話，然觀之被
          告寄予戊○○之書信內載「…這2次『都很麻煩你』
          ，實在很抱歉，『很多事情在電話裡，也不是很方便
          ，只能等待你出來時，能與我聯絡唷…出來時，打"0
          000000000"給我…」等字樣（偵查卷第22頁），其語
          意應係被告有事拜託或麻煩戊○○，並主動要求戊○○出監時打電話與被告聯繫，是被告所辯實有可疑。
          反之，上開信件內容與證人戊○○前開所證，被告探
          監時要求其與丙○○出庭作證為楊宏偉解套，且要求
          其出監後打電話給被告之情節，較為相符。
    （七）據被告丁○○所供，其於96年8月28日、10月15日、1
          1月19日駕駛小客車載丙○○及戊○○至高雄地方法
          院刑事鳳山第二法庭及臺灣高等法院高雄分院出庭作
          證，每次均請假係自高雄出發前往臺南戊○○、丙○○住處，載渠2人至高雄或鳳山開庭，等其等開完庭
          後，再將其等載回臺南後，被告再自行折返高雄，每
          次往返均共約花費4小時有餘（本院卷第146頁）。依
          此觀之，被告每次載送戊○○、丙○○往返高雄開庭
          ，耗費相當多之精神及金錢，然被告與戊○○、丙○○既無情誼，甚且戊○○2人係於訴訟上對被告之男
          友為不利之指控者，被告不惜花費如此之時間、金錢
          載送渠2人往返高雄、臺南開庭，有違常情，其顯係
          為鞏固戊○○等人於訴訟上為楊宏偉為不利言詞之舉
          ，由此益徵戊○○證詞可採。
    （八）綜上，乙○○於96年8月初，在戊○○、丙○○臺南
          住處確有對戊○○、丙○○恫稱：「大家都在外面混
          ，楊宏偉不是永遠關不出來」等語一節，堪以認定。
          又乙○○與戊○○、丙○○素不相識，係受被告所邀
          而前往；而乙○○對戊○○、丙○○所恐嚇者，亦為
          被告男友之事，與其自己無關；又乙○○對戊○○、
          丙○○恐嚇時，被告亦在場，再參以被告嗣後復3次
          不辭辛勞載送戊○○、丙○○前往高雄開庭等節以觀
          ，足認被告與乙○○就前開恐嚇犯行有犯意聯絡與行
          為分擔。被告辯稱乙○○個人行為與其無關云云，顯
          無可採。
  五、綜上，被告丁○○前開辯詞，與本院調查事證不符，難以
      採信，其與乙○○共同恐嚇犯行明確，堪以認定。
參、論罪：
    核被告丁○○所為，係犯刑法第305條之恐嚇危害安全罪。
    被告與乙○○就上開犯行有犯意聯絡及行為分擔為共同正犯
    。至甲○○雖與乙○○和被告一同前往，然據證人戊○○、
    丙○○所述，其始終未為任何言語，與楊宏偉亦無任何關聯
    ，此外，亦無任何證據證明甲○○有何參與本件恐嚇犯行，
    則甲○○既未參與恐嚇犯行之實行，復無證據證明甲○○與
    被告或乙○○就上開恐嚇犯行有犯意聯絡，自難認被告係與
    甲○○共同恐嚇告訴人。公訴意旨認甲○○與乙○○及被告
    就上開恐嚇危害安全犯行，有犯意聯絡及行為分擔，為共同
    正犯，尚有未洽，併予敘明。爰審酌被告因與楊宏偉為男女
    朋友關係，為圖替楊宏偉脫罪，竟與乙○○一同前往證人戊○○、丙○○住處恫嚇告訴人之犯罪手段、告訴人因遭被告
    恐嚇所受精神上驚嚇程度，以及嗣後確實因遭被告與乙○○
    之恐嚇而為偽證行為，被告犯後未坦承犯行，態度不能認為
    良好，暨被告之智識程度等一切情狀，量處如主文所示之刑
    ，併諭知易科罰金之折算標準。
據上論斷，應依刑事訴訟法第299條第1項前段，刑法第28條、第
305條、第41條第1項前段，刑法施行法第1條之1第1項、第2項前
段，判決如主文。
本案經檢察官吳坤城到庭執行職務。
中    華    民    國    98    年    12    月    10    日
                  刑事第十二庭  法  官  莊玉熙
以上正本證明與原本無異。
如不服本判決應於收受本判決後10日內向本院提出上訴書狀，並
應敘述具體理由。其未敘述上訴理由者，應於上訴期間屆滿後20
日內向本院補提理由書狀（均須按他造當事人之人數附繕本）「
切勿逕送上級法院」。
                                書記官  余富誠
中    華    民    國    98    年    12    月    11    日
附錄本案論罪科刑法條全文：
中華民國刑法第305條
以加害生命、身體、自由、名譽、財產之事，恐嚇他人致生危害
於安全者，處2年以下有期徒刑、拘役或3百元以下罰金。


司法院資訊處製作；財團法人民間司法改革基金會備份。
